臺灣高等法院刑事裁定
110年度聲再字第106號
再審聲請人
即受判決人  徐同慶


再審聲請人
即受判決人
之  配  偶  陳安琪


上列再審聲請人等因受判決人違反毒品危害防制條例案件，對於
本院109年度上訴字第1227號，中華民國109年8月5日第二審確定
判決（原審案號：臺灣桃園地方法院107年度訴字第699號；起訴
案號：臺灣桃園地方檢察署107年度偵字第16844、18336號；追
加起訴案號：臺灣桃園地方檢察署107年度偵字第30862號），聲
請再審，本院裁定如下：
    主  文
再審及停止刑罰執行之聲請均駁回。 
    理  由
壹、再審聲請意旨
一、再審聲請人即受判決人徐同慶（下稱聲請人徐同慶）再審聲
    請意旨略以：
(一)劉志源為獲「供出毒品上游」減刑之寬典，於民國107年1月
    10日在新北市政府警察局中和分局（下稱中和分局）調查時
    ，竟意圖使聲請人徐同慶受刑事追訴及誣告之犯意，向中和
    分局員警為不實供述，謊稱聲請人徐同慶為製造第二級毒品
    甲基安非他命之上游，誣指聲請人徐同慶涉嫌製造毒品犯行
    云云，有中和分局調查筆錄可證。上開劉志源誣指聲請人徐
    同慶製造毒品部分，有證人袁靖凱、李芯儀可證明，此部分
    聲請人徐同慶業已對劉志源提出刑事誣告告訴。
(二)林士鈞明知聲請人徐同慶並無幫助製造第二級毒品之犯意，
    竟於前案107年3月19日偵查及108年9月24日審理中，以證人
    身分具結後，對前案案情有重要關係之事項，基於虛偽證言
    之犯意，虛偽證述，致承辦法官對於審判結果有陷於錯誤之
    危險，足以影響審理案件之正確性。上開林士鈞不實證述，
    有袁靖凱可以證明聲請人徐同慶確曾遭林士鈞毆打，聲請人
    徐同慶囿於林士鈞脅迫，始未及時報案，並無幫助林士鈞製
    造毒品之犯意。且當中和分局小隊長陳麒竹（下逕稱陳麒竹
    ）帶隊搜索時，聲請人徐同慶在陳麒竹未表示是偵辦製造毒
    品案件乙事前，主動供出林士鈞製造毒品之處，此有陳麒竹
    可以為證，從而遭林士鈞挾怨報復，誣指不實情節，導致法
    院陷於錯誤，判決聲請人徐同慶幫助製造毒品，影響判決之
    正確性。此部分聲請人徐同慶業已對林士鈞提出刑事偽證告
    訴。
(三)於107年3月2日上午約9時左右，聲請人徐同慶至桃園市○鎮
    區○○路000號租屋處（下稱本案租屋處）拿取因工作所需之
    材料，約莫過半小時後，因聲請人徐同慶未將1樓鐵門拉下
    ，故林士鈞與林士鈞之友人吳尊於當時經過就直接進入本案
    租屋處1樓，進入後將聲請人徐同慶帶至1樓後面小房間，林
    士鈞將置放在小長桌上鑰匙強行取走，並將聲請人徐同慶手
    持手機強取丟至地下，隨後進入之吳尊拿起房間掃把，毆打
    聲請人徐同慶左手臂，造成聲請人徐同慶左手臂受傷瘀青，
    此時林士鈞將所攜帶名片摺疊刀取出，出言恐嚇聲請人徐同
    慶說知道聲請人徐同慶家住何處，要求聲請人徐同慶不要將
    地下室從內反鎖，林士鈞仍要使用地下室，聲請人徐同慶就
    此對林士鈞心中產生畏懼不敢將地下室從內反鎖，其後聲請
    人徐同慶離開本案租屋處後，聲請人徐同慶去找朋友袁靖凱
    將此事告知，當場聲請人徐同慶並將受傷瘀青之處給袁靖凱
    檢視。為釐清林士鈞使用本案租屋處地下室製毒，聲請人徐
    同慶並非借用本案租屋處地下室予林士鈞，無幫助林士鈞犯
    罪之主觀犯意，聲請傳喚袁靖凱，證明聲請人徐同慶遭林士
    鈞毆打恐嚇，始未及時報警，並無幫助製造毒品之主觀犯意
    ，至袁靖凱之年籍相關資料等，待詳查後再行陳報。
(四)陳麒竹來搜索聲請人徐同慶住處時，當下沒有告知聲請人徐
    同慶他們的來意，是拿驗尿單來，然當時聲請人徐同慶還是
    非常主動的陪同警方去搜索，陪警方埋伏逮人。若聲請人徐
    同慶有幫助林士鈞製造毒品之主觀犯意，依一般社會經驗法
    則，根本不會協助警方，而是想辦法去通知林士鈞，使之逃
    脫滅證才是，而客觀事實上，聲請人徐同慶並無通知林士鈞
    ，或妨礙警方發現林士鈞製造毒品之行為，而係主動積極配
    合警方偵查林士鈞製造毒品乙案，由此可證聲請人徐同慶確
    實沒有幫助林士鈞製造毒品之犯意。故請求傳喚陳麒竹，證
    明聲請人徐同慶係主動告知林士鈞製造毒品乙節，並無幫助
    製造毒品之主觀犯意。
(五)綜上，因原確定判決所憑之林士鈞、劉志源證言已可證明為
    虛偽，聲請人徐同慶已對該2人提出刑事偽證、誣告告訴，
    已發現新事實、新證據，原確定判決顯有違誤，爰依刑事訴
    訟法第420條第1項第2款、第6款規定聲請再審云云，並提出
    其對劉志源提出誣告告訴之刑事告訴狀（聲證1）、對林士
    鈞提出偽證告訴之刑事告訴狀（聲證2）為證。
二、聲請人徐同慶、再審聲請人即受判決人之配偶陳安琪（下稱
    聲請人陳安琪，以下合稱聲請人徐同慶、陳安琪為聲請人2
    人）再審聲請意旨略以：
(一)原確定判決固以：「製造甲基安非他命涉犯法定刑7年以上
    有期徒刑之重罪，被告林士鈞製造甲基安非他命需要一定空
    間，製造過程會產生一定程度異味，被告徐同慶曾觸及第二
    級毒品之罪刑，有本院被告前案（刑事再審聲請狀誤載為前
    按）紀錄表可憑，對於第二級毒品並非完全無認識，而且偶
    而也前往地下室查看，已能（刑事再審聲請狀誤載為以能）
    得知林士鈞製造甲基安非他命犯行；況且林士鈞已直接告知
    被告徐同慶製造甲基安非他命之事實，被告徐同慶雖然表示
    不想參與；但顯然林士鈞獲得被告徐同慶明示或默示同意，
    因而得以繼續在被告租處肆無忌憚製造甲基安非他命直到為
    警查獲。被告徐同慶聞到異味，且已明確知悉林士鈞在地下
    室製造甲基安非他命，完全沒有阻止林士鈞、也未向警方檢
    舉，足證同案被告供稱被告徐同慶知悉且同意，可採信」作
    為聲請人徐同慶有罪判決之依據。惟：
　1.聲請人徐同慶於107年3月19日以證人身分接受中和分局詢問
    ，依據該次警方調查筆錄記載：「（警方問：你是於何時開
    始知道林士鈞係利用你租賃的地方製作第二級毒品安非他命
    ？）2個禮拜前」、「（警方問：承上，你又是如何知道林
    士鈞係利用你租賃的地方製作二級毒品安非他命？）約2個
    禮拜前親口跟我說，而且當時林士鈞還有約我是否要一起製
    作，但我當下就表示堅決不願意參與」、「【警方問：那為
    何林士鈞向你借用該地方製作第二級毒品安非他命時，你會
    將該地方借予（刑事再審聲請狀誤載為界予）給他？】當時
    林士鈞向我借用地方時，他是以分租的說法向我借用，而且
    當時他是跟我說要做金屬溶解工程，並非有提到要製作二級
    毒品安非他命的情事，那是事後他進住約1個半月時間，他
    的行為才越來越怪異，而且那時我已經開始有聞到一股很酸
    的味道，當時我一直要將他趕走，後來林士鈞被我逼到受不
    了，他才坦承對我說是要製作第二級毒品安非他命」、「（
    警方問：承上，你於2個禮拜前就已經知道林士鈞要製作第
    二級毒品安非他命，為何當時你未向檢警單位檢舉？）因為
    我很害怕林士鈞，他在借用我房子地下1樓期間，曾邀人對
    我實施過恐嚇，且威脅我不得將他住在這裡的事情跟他人說
    ，否則就要讓我及我家人發生危害，所以在2個禮拜前林士
    鈞對我坦承，他是要製作第二級毒品安非他命時，我也害怕
    到2個禮拜都沒有過去桃園市○鎮區○○路000號」（見他字第1
    915號卷第43頁反面、第44頁）。林士鈞於107年3月19日以
    犯罪嫌疑人身分接受中和分局詢問，依據該次警方調查筆錄
    記載：「（警方問：承上，你於何時開始製造安非他命？）
    1至2周前，大約107年3月初開始（刑事再審聲請狀誤載為開
    示）製作」（見他字第1915號卷第40頁反面）。
  2.聲請人徐同慶復於107年3月22日以犯罪嫌疑人身分接受中和
    分局詢問，依據該次警方調查筆錄記載：「（警方問：林士
    鈞何時再次進入桃園市○鎮區○○路000號地下1樓？）107年2
    月26日早上9時許」、「（警方問：林士鈞進入時有無告知
    你做何用途？）有，他說要將樓下之前種大麻垃圾（刑事再
    審聲請狀誤載為種大垃圾）清走，叫我門不要反鎖，方便他
    清垃圾」、「（警方問：林士鈞供稱向你起租時即告知你會
    在此處製作毒品安非他命，並邀請你一起合夥作業，你做何
    解釋？）107年2月26日他帶人來打完我之後說要將樓下垃圾
    清走，叫我門不要反鎖，方便他清垃圾，我2週後回到桃園
    市○鎮區○○路000號拿工具，我發現林士鈞還沒搬走，又再邀
    請我一起製毒，我回答他不要，我就離開了」、「（警方問
    ：你何時知道、目睹林士鈞製作安非他命？）就是107年3月
    10日下午15時許，我前往桃園市○鎮區○○路000號拿工具，林
    士鈞走到1樓叫我將鐵門拉下，帶我到地下1樓邀我一起製作
    安非他命，我有看到有製作毒品的2個桶子工具，樓下因為
    味道很酸，我也受不了，拒絕他我就離開」、「（警方問：
    為何林士鈞要邀請你一起製作毒品？）我認為他邀我一起做
    ，我才不會向警方告密，他才會有安全感」（見他字第1915
    號卷第95頁）。聲請人徐同慶又於107年3月22日以被告身分
    接受臺灣桃園地方檢察署（下稱桃園地檢署）檢察官訊問，
    訊問筆錄記載：「【檢察官問：林士鈞什麼（刑事再審聲請
    狀誤載為時麼）時候跟你說要做安非他命？】107年3月多」
    、「（檢察官問：你在107年3月間之前，知道林在做安非他
    命？）不知道」、「（檢察官問：為何讓林士鈞使用場地持
    續到107年3月？）我沒有說要讓他使用到3月。因為我在107
    年1月就已經把他趕走，是後來他說他要清樓下的垃圾，我
    才讓他下去，但也沒有跟我說他要用這個地方」、「（檢察
    官問：為何林士鈞說他有跟你說要借場地來製作毒品，並經
    過你同意？）沒有」(見他字第1915號卷第101頁反面）。
　3.林士鈞於108年3月19日於臺灣桃園地方法院（下稱桃園地院
    ）107年度訴字第699號、107年度易字第1409號毒品危害防
    制條例等案件準備程序筆錄記載：「【法官問：為何之前在
    107年3月19日的警、偵訊都沒有提到『陳奕勝』、『鈀金』，但
    於107年6月11日才提到（刑事再審聲請狀漏載「提」字）你
    煉金的事情？】我只知道他叫阿勝，我不確定他的FB是否跟
    他一樣，我沒有辦法確定他確實的身分，怕講了也是沒有用
    。因為我前面有一案也是製造未遂，如果我講很多只有講『
    阿勝』這個名字，也沒有用，而我確定『阿勝』的身分我覺得
    講了才有用」、「【法官問：你雖然說坦承但又提及（刑事
    再審聲請狀誤載為提即）煉金，但你之前與警、偵訊及徐同
    慶於警、偵訊所述都是明確知道要製造甲基安非他命，有何
    意見？】林士鈞之辯護人答：被告認為他107年3月19日第1
    次筆錄，但是確實當初『陳奕勝』交給他上開甲基安非他命之
    廢料時，原本有想要提煉『鈀金』，後來也有做甲基安非他命
    ，所以被告有兩種說法，但實際上沒有（刑事再審聲請狀誤
    載為肥有）衝突」（見訴字第699號卷第71頁正反面）；林
    士鈞於108年9月23日桃園地院107年度訴字第699號、107年
    度易字第1409號毒品危害防制條例等案件以證人身分接受訊
    問，審判筆錄記載：「（法官問：所以你有沒有特別跟徐同
    慶提到要做何事？）有大概跟他提過，他都知道，就是跟他
    說要提煉黃金」。
　4.綜上可知，林士鈞曾於106年11月間向聲請人徐同慶借用本
    案租屋處倉庫，因故於107年1月間遭聲請人徐同慶逐離，林
    士鈞又於107年2月26日偕同不知名人士毆打聲請人徐同慶，
    並要求聲請人徐同慶開啟倉庫讓伊清理垃圾，嗣林士鈞以欲
    進行金屬溶解工程之理由，向聲請人徐同慶持續佔用地下室
    至警方查獲；期間，聲請人徐同慶於107年3月初返回本案租
    屋處倉庫拿取冷凍空調所需機具，突察覺林士鈞行為有異且
    空氣中有酸味飄散，當下，林士鈞（刑事再審聲請狀誤載為
    王世均）為免聲請人徐同慶告密，遂邀請聲請人徐同慶一同
    參與，遭聲請人徐同慶嚴正拒絕在案；惟拒絕當下，聲請人
    徐同慶因囿於自身與家人之安危而猶豫是否立時舉發，卻不
    及警方偵辦進度而遭牽連。
(二)此案重點在於107年2月26日林士鈞返回本案租屋處當下，有
    無向聲請人徐同慶告知，係為借用本案租屋處地下1樓進行
    第二級毒品甲基安非他命之製造？
  1.檢視聲請人徐同慶及林士鈞之筆錄內容可知，107年2月26日
    當下，林士鈞係告知要清理地下室垃圾，嗣又提及要借用地
    下室煉金等語，因此，聲請人徐同慶於107年2月26日開啟倉
    庫大門讓林士鈞進入倉庫當下，主觀上並不知悉林士鈞係要
    利用該倉庫地下室進行第二級毒品甲基安非他命之製作。
  2.迨至107年3月10日15時許，聲請人徐同慶返回倉庫當下，因
    察覺林士鈞舉止有異，且空中飄散酸味，林士鈞始坦承伊利
    用倉庫地下1樓進行第二級毒品甲基安非他命之製作等情；
    嗣邀請聲請人徐同慶一同參與，遭到聲請人徐同慶嚴正拒絕
    。
  3.則原確定判決對於實質之證據價值未加以判斷，且未釐清聲
    請人徐同慶之幫助行為究係是「107年2月26日同意林士鈞入
    內清理垃圾或煉金」，或「107年3月10日15時許發現林士鈞
    製造安非他命拒絕參與」，抑或「107年3月10日15時許發現
    林士鈞製造安非他命拒絕參與而於107年3月19日未報警查緝
    」等行為構成幫助之犯行？
  4.倘以「107年2月26日」作為聲請人徐同慶之幫助行為時點，
    則依據卷內資料可知，聲請人徐同慶當下尚未知悉林士鈞係
    要製作第二級毒品甲基安非他命；且林士鈞亦證稱，曾向聲
    請人徐同慶提及係要「煉金」，復指出「製作安非他命之時
    點為107年3月初」，因此，恐難以聲請人徐同慶於「107年2
    月26日」同意林士鈞進入本案租屋處倉庫地下1樓之時點，
    作為聲請人徐同慶幫助行為之始期。
  5.若以「107年3月10日15時」作為聲請人徐同慶之幫助行為時
    點，則當下聲請人徐同慶即有表明不願意參與製作毒品，並
    離開現場，縱未來得及向警方舉報，此種於他人實施犯罪之
    際之消極不作為，僅僅袖手旁觀，單純以消極態度不予阻止
    ，且聲請人徐同慶於法律上並無防止他人為犯罪行為之義務
    ，亦未違反防止義務，恐難認有幫助犯存立之空間。另依據
    聲請人徐同慶指稱，因慮及自身與家人之安危，始猶豫於舉
    發與否之間，可知，聲請人徐同慶並無明示或默示同意林士
    鈞使用本案租屋處倉庫進行製作第二級毒品甲基安非他命之
    情事。
(三)另查，林士鈞因涉嫌於107年3月19日至108年9月24日間，以
    證人身分就聲請人徐同慶是否同意伊利用本案租屋處地下1
    樓製造第二級毒品甲基安非他命一事於具結後為虛偽之證述
    ，經桃園地檢署以110年度偵字第24171號立案偵查，嗣因無
    正當理由傳喚不到，遭桃園地檢署於110年7月19日發布通緝
    在案。足見林士鈞於桃園地院107年度訴字第699號刑事案件
    中所為不利於聲請人徐同慶之證述，顯與事實不符!否則，
    林士鈞無須閃避桃園地檢署之偵查程序。
(四)有關聲請人徐同慶所有之「酸鹼測定器」與「丙酮」均係冷
    凍空調安裝維修或清潔時所需之器具或溶劑，與林士鈞製作
    第二級毒品甲基安非他命並無任何關聯性。雖聲請人徐同慶
    前曾有毒品及竊盜之前科紀錄，然前開等案件判決確定後，
    聲請人徐同慶早已洗心革面，且聲請人徐同慶本有冷凍空調
    技術收入穩定，並有家庭與小孩需要撫育，當無甘冒入獄之
    風險，而有幫助林士鈞製作第二級毒品甲基安非他命之舉措
    。
(五)原確定判決因發現新事實或新證據，單獨或與先前之證據綜
    合判斷，足認受有罪判決之人應受無罪、免訴、免刑或輕於
    原判決所認罪名之判決者，聲請人2人為此依法聲請再審及
    停止執行，請裁定准予開始再審及停止執行之聲請云云，並
    提出桃園地檢署通緝書原本（被通緝人為林士鈞）及現代冷
    凍與空調教科書等為證。
貳、按「為受判決人之利益聲請再審，得由左列各人為之：一、
    管轄法院之檢察官。二、受判決人。三、受判決人之法定代
    理人或配偶。四、受判決人已死亡者，其配偶、直系血親、
    三親等內之旁系血親、二親等內之姻親或家長、家屬」，刑
    事訴訟法第427條定有明文。據此，聲請人2人之身分分別合
    於刑事訴訟法第427條第2款、第3款規定，所為聲請均屬合
    法，先予敘明。
參、按「有罪之判決確定後，有下列情形之一者，為受判決人之
    利益，得聲請再審：一、原判決所憑之證物已證明其為偽造
    或變造者。二、原判決所憑之證言、鑑定或通譯已證明其為
    虛偽者。三、受有罪判決之人，已證明其係被誣告者。四、
    原判決所憑之通常法院或特別法院之裁判已經確定裁判變更
    者。五、參與原判決或前審判決或判決前所行調查之法官，
    或參與偵查或起訴之檢察官，或參與調查犯罪之檢察事務官
    、司法警察官或司法警察，因該案件犯職務上之罪已經證明
    者，或因該案件違法失職已受懲戒處分，足以影響原判決者
    。六、因發現新事實或新證據，單獨或與先前之證據綜合判
    斷，足認受有罪判決之人應受無罪、免訴、免刑或輕於原判
    決所認罪名之判決者」、「前項第1款至第3款及第5款情形
    之證明，以經判決確定，或其刑事訴訟不能開始或續行非因
    證據不足者為限，得聲請再審」、「第1項第6款之新事實或
    新證據，指判決確定前已存在或成立而未及調查斟酌，及判
    決確定後始存在或成立之事實、證據」，刑事訴訟法第420
    條第1項、第2項、第3項分別定有明文。次按刑事訴訟法第4
    20條第1項第1至3款、第5款，固規定「原判決所憑之證物已
    證明其為偽造或變造者」、「原判決所憑之證言、鑑定或通
    譯已證明其為虛偽者」、「受有罪判決之人，已證明其係被
    誣告者」、「參與原判決或前審判決或判決前所行調查之法
    官，或參與偵查或起訴之檢察官，或參與調查犯罪之檢察事
    務官、司法警察官或司法警察，因該案件犯職務上之罪已經
    證明者，或因該案件違法失職已受懲戒處分，足以影響原判
    決者」，惟同條第2項復規定上開情形之證明，須「以經判
    決確定，或其刑事訴訟不能開始或續行非因證據不足者為限
    」，始得聲請再審。而所謂「其刑事訴訟不能開始或續行，
    非因證據不足者為限」，係指存在有事實上（如行為者已死
    亡、所在不明、意思能力欠缺等）或法律上（如追訴權時效
    已完成、大赦等）之障礙，致刑事訴訟不能開始或續行，方
    得以此取代「判決確定」之證明，而據以聲請再審。且依上
    開規定，以其他證明資料替代確定判決作為證明，自亦必須
    達到與該有罪確定判決所應證明之同等程度，即相當於「判
    決確定」之證明力之證據始可，否則不生「替代」之可言，
    自亦不合乎客觀確實性之要求（最高法院96年度台抗字第19
    7號、101年度台抗字第586號裁定意旨參照）。又刑事訴訟
    法第420條第1項第6款、第3項，關於以新證據聲請再審之「
    新規性」要件，增訂「新事實」為再審原因、明訂新事實或
    新證據無涉事證之存在時點，至於新證據之「確實性」要件
    ，則兼採「單獨評價」或「綜合評價」之體例。從而，刑事
    訴訟法第420條第1項第6款所稱新證據，係以證據是否具未
    判斷資料性而定其新規性之要件，舉凡法院未經發現而不及
    調查審酌者，不論該證據之成立或存在，係在判決確定之前
    或之後，甚且法院已發現之證據，但就其實質之證據價值未
    加以判斷者，均具有新規性，大幅放寬聲請再審新證據之範
    圍，射程亦包括證據方法及證據資料。又如新事實或新證據
    具有未判斷資料性而跨越新規性門檻，猶不足以開啟再審，
    尚須具備單獨或與先前之證據綜合判斷而足以動搖原確定判
    決所認定事實之確實性特性，始足當之，二者先後層次有別
    ，且均不可或缺，倘未兼備，自無准予再審之餘地（最高法
    院108年度台抗字第867號裁定意旨參照）。是法院對於依刑
    事訴訟法第420條第1項第6款、第3項規定聲請再審者，首應
    就再審聲請人所提出之新事實或新證據，是否具有未經原確
    定判決就其實質之證據價值加以判斷之新規性予以審查，其
    後再續為「確實性」之審查，而關於確實性（或稱顯著性）
    之要件，則指不論係以證據本身單獨或與先前既存之證據綜
    合評價，須「顯然」可認足以動搖原有罪確定認定之事實，
    使受有罪判決之人應受無罪、免訴、免刑或輕於原判決所認
    罪名之判決者而言。
肆、本院之判斷
一、原確定判決以聲請人徐同慶坦承於107年3月10日15時許，在
    本案租屋處地下室看見製造第二級毒品甲基安非他命器具、
    聞到強烈酸味，知悉林士鈞在製造第二級毒品甲基安非他命
    ，未要求林士鈞離去等事實，並參酌證人林士鈞之證言、自
    願受搜索同意書、中和分局搜索扣押筆錄、扣押物品目錄表
    、現場勘察報告、現場勘察照片、勘察採證同意書、證物清
    單、刑事案件證物採驗紀錄表、製毒工廠送驗證物檢視暨秤
    重紀錄單、毒品純質淨重換算表、內政部警政署刑事警察局
    107年5月2日刑鑑第0000000000號鑑定書、新北市府警察局1
    07年4月20日新北警鑑字第1070760120號鑑驗書、新北市政
    府警察局107年6月29日新北警鑑字第1071257014號鑑驗書及
    如原確定判決附表一編號1至14、17、19、24、27扣案物等
    事證相互勾稽審酌，認定：「107年3月初，林士鈞向徐同慶
    借用桃園市○鎮區○○路000號租屋處地下室，製造第二級毒品
    甲基安非他命（已經判處有期徒刑3年6月確定）徐同慶於同
    年月10日下午3時，前往地下室看見製造甲基安非他命器具
    ，並聞到強烈酸味，林士鈞告知徐同慶正在製造甲基安非他
    命。徐同慶竟基於幫助製造第二級毒品甲基安非他命犯意，
    同意林士鈞繼續使用地下室製造第二級毒品甲基安非他命。
    同年月18日晚間10時45分許，林士鈞於上址經警逮捕，因而
    查獲，並扣得附表一、二多項器物」等情，聲請人徐同慶所
    為係犯刑法第30條第1項前段、修正前毒品危害防制條例第4
    條第2項幫助製造第二級毒品罪；復併論林士鈞證述合於常
    情且具有可信度之理由，以及聲請人徐同慶所辯其很怕林士
    鈞，林士鈞曾因其他事情打過、威脅過其，怕林士鈞對其及
    家人不利，所以沒有立刻報警云云不足為採（見原確定判決
    第2至5頁）等節，均已具體論析明確，此經本院調閱該案卷
    證核閱屬實，核其論斷作為，皆為事實審法院職權之適當行
    使，無悖於經驗法則或論理法則，亦無違法不當之情事。
二、再審聲請意旨一(一)、(二)部分
    聲請人徐同慶固對劉志源提出刑法第169條第1項誣告罪嫌告
    訴，且對林士鈞提出刑法第168條偽證罪嫌告訴，有刑事告
    訴狀（聲證1、2）可證。惟聲請人徐同慶向桃園地檢署對劉
    志源提出刑法第169條第1項誣告罪嫌之告訴，業經桃園地檢
    署檢察官於110年10月17日以110年度偵字第25671號為不起
    訴處分，聲請人徐同慶不服聲請再議，業經臺灣高等檢察署
    （下稱高檢署）檢察長於110年11月25日以110年度上聲議字
    第9213號處分書認再議為無理由而駁回再議，聲請人徐同慶
    並未對該案提出交付審判之聲請等情，有桃園地檢署檢察官
    110年度偵字第25671號不起訴處分書、高檢署110年度上聲
    議字第9213號處分書、劉志源之本院被告前案紀錄表及本院
    110年12月29日公務電話查詢紀錄表等在卷可查。至聲請人
    徐同慶向桃園地檢署對林士鈞提出刑法第168條偽證罪嫌之
    告訴，經桃園地檢署檢察官以110年度偵字第24171號案件偵
    查後，因林士鈞未到案，於110年7月19日發布通緝，現仍由
    桃園地檢署通緝中等情，亦有林士鈞之本院被告前案紀錄表
    及本院110年9月13日公務電話查詢紀錄表等附卷可考。參諸
    刑事訴訟法第420條第1項第2款所稱「原判決所憑之證言、
    鑑定或通譯已證明其為虛偽者」、第420條第1項第3款所稱
    「受有罪判決之人，已證明其係被誣告者」的證明，以經判
    決確定，或其刑事訴訟不能開始或續行非因證據不足者為限
    ，方得聲請再審。聲請人徐同慶既未提出可資證明前開原判
    決所憑之證言為虛偽、或其係被誣告之「確定判決」，亦未
    提出替代確定判決之刑事訴訟不能開始或續行，且相當於確
    定判決證明力之證據資料，所提出之上開聲證1、2顯均未達
    到與有罪確定判決所應證明之同等程度，即未達到相當於「
    判決確定」之證明力之證據，自不生「替代」之可言，顯與
    刑事訴訟法第420條第1項第2款、第3款規定不合，自無從依
    此規定准許再審，此部分再審之聲請為不合法。又縱令林士
    鈞於前開桃園地檢署110年度偵字第24171號案件偵查中因未
    到案而遭通緝，亦難逕認林士鈞之證言顯與事實不符而屬虛
    偽，是再審聲請意旨二(三)及聲請人2人所提出之桃園地檢
    署通緝書原本（被通緝人為林士鈞）部分，均無從認定屬新
    事實、新證據。
三、再審聲請意旨一(三)部分
(一)聲請人徐同慶雖主張其係遭林士鈞毆打、恐嚇、脅迫，方不
    敢報警云云，惟原確定判決業已說明聲請人徐同慶此部分所
    辯不足採之理由明確（見原確定判決第3至4頁）。
(二)聲請人徐同慶雖主張其遭林士鈞毆打、恐嚇、脅迫後，有將
    此事告知袁靖凱，並將受傷瘀青之處給袁靖凱檢視云云。惟
    縱令屬實，袁靖凱亦僅係聽聞自聲請人徐同慶轉述，並未親
    眼見及聲請人徐同慶遭毆打、恐嚇、脅迫之情，自難證明聲
    請人徐同慶所稱遭林士鈞威脅一事為真。再者，倘若袁靖凱
    可證明聲請人徐同慶所指上情，何以聲請人徐同慶於歷次偵
    審並未請求傳喚該人到庭作證，又何以聲請人徐同慶之第二
    審辯護人會明確陳述：我們沒辦法證明聲請人徐同慶受到林
    士鈞威嚇等語（見上訴字卷第250、252頁）。徵諸聲請人徐
    同慶於警詢供稱：當時林士鈞向我借用地下室約1個半月，
    他的行為越來越怪異，且已經開始聞到一股很酸的味道，就
    一直要趕走他，他後來被我逼到受不了，在警方查獲前107
    年3月10日向我坦承他在製造第二級毒品甲基安非他命，並
    問我是否要一起製造，我當下就堅決表示不願意參與；但我
    很怕他，他曾因其他事情打過我也威脅過我，我怕他對我及
    家人不利，所以沒有立刻報警等語（見他字卷第43頁反面至
    第44頁），顯與再審聲請意旨一(三)所指情節不同，據此，
    聲請人徐同慶主張其係遭林士鈞毆打、恐嚇、脅迫，始不敢
    報警一節，難認可採。是聲請人徐同慶請求傳喚袁靖凱，不
    足以證明聲請人徐同慶上開主張屬實，自無傳喚調查必要。
四、再審聲請意旨一(四)部分　　
(一)聲請人徐同慶於107年3月10日15時許，在本案租屋處地下室
    看見製造第二級毒品甲基安非他命器具、聞到強烈酸味，知
    悉林士鈞在製造第二級毒品甲基安非他命，未要求林士鈞離
    去等情，業據聲請人徐同慶坦認在卷。
(二)聲請人徐同慶在聞到異味，且已明確知悉林士鈞在本案租屋
    處地下室製造第二級毒品甲基安非他命犯行之情況下，完全
    沒有阻止林士鈞，也未向員警檢舉，林士鈞顯然已獲得聲請
    人徐同慶之明示或默示同意，方得以繼續在該處製造第二級
    毒品甲基安非他命直到為警查獲，縱令聲請人徐同慶於員警
    至前開處所搜索時告知員警林士鈞在製造毒品，亦無解於聲
    請人徐同慶幫助製造第二級毒品犯行之認定。據此，聲請人
    徐同慶請求傳喚陳麒竹，欲證明聲請人徐同慶係主動告知林
    士鈞製造毒品乙節，無法作為有利聲請人徐同慶之證據，無
    傳喚調查之必要。
五、再審聲請意旨二(一)、(二)部分　　
(一)聲請人2人雖臚列林士鈞及聲請人徐同慶之陳述，主張林士
    鈞邀聲請人徐同慶一同參與製造第二級毒品時，聲請人徐同
    慶有拒絕林士鈞之提議，惟聲請人徐同慶就本案確有幫助製
    造第二級毒品之犯意及行為，業經原確定判決認定明確，縱
    令聲請人徐同慶拒絕該提議，充其量亦僅表示聲請人徐同慶
    並非與林士鈞有「共同」製造第二級毒品之犯意，無礙於聲
    請人徐同慶有明示或默示同意林士鈞在該處繼續製造第二級
    毒品甲基安非他命之幫助製造第二級毒品犯行認定。再審聲
    請意旨二(一)部分，難為聲請人徐同慶有利認定。
(二)聲請人2人雖執再審聲請意旨二(二)1至4所載理由，主張原
    確定判決對於實質之證據價值未加以判斷，且未釐清聲請人
    徐同慶之幫助行為究係是「107年2月26日同意林士鈞入內清
    理垃圾或煉金」，或「107年3月10日15時許發現林士鈞製造
    安非他命拒絕參與」，抑或「107年3月10日15時許發現林士
    鈞製造安非他命拒絕參與而於107年3月19日未報警查緝」等
    行為構成幫助之犯行云云。惟原確定判決犯罪事實欄一載稱
    ：「徐同慶於同年月10日下午3時，前往地下室看見製造甲
    基安非他命器具，並聞到強烈酸味，林士鈞告知徐同慶正在
    製造甲基安非他命。徐同慶竟基於幫助製造第二級毒品甲基
    安非他命犯意，同意林士鈞繼續使用地下室製造第二級毒品
    甲基安非他命」等情綦詳，業已明確認定聲請人徐同慶於本
    案中幫助製造第二級毒品之犯罪時點，再審聲請意旨此部分
    主張，顯無可採。
(三)至再審聲請意旨二(二)5雖主張：聲請人徐同慶於他人實施
    犯罪之際之消極不作為，僅僅袖手旁觀，單純以消極態度不
    予阻止，且聲請人徐同慶於法律上並無防止他人為犯罪行為
    之義務，亦未違反防止義務，恐難認有幫助犯存立之空間云
    云。惟林士鈞係向聲請人徐同慶借用本案租屋處地下室，聲
    請人徐同慶對於本案租屋處地下室本有支配權，可決定要否
    繼續借用林士鈞與否，顯非不相干之第三人，聲請人徐同慶
    既已明示或默示同意林士鈞得繼續使用該處，自難認其僅係
    單純袖手旁觀，是聲請人徐同慶確屬製造第二級毒品甲基安
    非他命之幫助犯無誤。再審聲請意旨二(二)5所述，亦無可
    採。
六、再審聲請意旨二(四)部分
　　聲請人徐同慶所犯本案幫助製造第二級毒品犯行之犯罪事實
    ，乃其「同意林士鈞繼續使用地下室製造第二級毒品甲基安
    非他命」，原確定判決並未認定聲請人徐同慶有提供「酸鹼
    測定器」與「丙酮」之情，是聲請人徐同慶所犯幫助製造第
    二級毒品甲基安非他命犯行，顯與「酸鹼測定器」與「丙酮
    」無涉，據此，再審聲請意旨二(四)及聲請人2人所提現代
    冷凍與空調教科書，顯均與本案無關。
七、據上，前開再審聲請意旨所指事由及刑事聲請再審狀後所附
    上開證據，或與刑事訴訟法第420條第1項第2款、第3款情形
    不符，無法依此規定准許再審，或自形式上觀察，難認符合
    刑事訴訟法第420條第1項第6款所稱「新事實」、「新證據
    」，且經單獨或結合先前已經存在之卷內各項證據資料，予
    以綜合判斷觀察，亦均不足以動搖原有罪之確定判決，與刑
    事訴訟法第420條第1項第6款、第3項要件不符，自無准許再
    審之餘地，依法應予以駁回。本件再審聲請既經駁回，聲請
    人2人併聲請停止執行，即失所附麗，併予駁回。
伍、末按「聲請再審之案件，除顯無必要者外，應通知聲請人及
    其代理人到場，並聽取檢察官及受判決人之意見。但無正當
    理由不到場，或陳明不願到場者，不在此限」，刑事訴訟法
    第429條之2定有明文。查聲請人徐同慶前經本院合法傳喚並
    未到庭，該次訊問期日係由聲請人徐同慶之配偶陳安琪到庭
    陳述意見，陳安琪到庭表示對於本案會再問律師等語（見本
    院卷第181頁）。徵諸聲請人徐同慶自106年3月15日觀察、
    勒戒出所後，即未因案在監、在押，此觀本院在監在押全國
    紀錄表自明，堪認聲請人徐同慶於前開訊問期日無正當理由
    不到場。至聲請人陳安琪部分，於本院上開訊問期日既已自
    行到院陳述意見，縱其後以聲請人徐同慶之配偶身分提出再
    審聲請，本院認亦無再行通知到場陳述意見之必要，附此敘
    明。
據上論斷，應依刑事訴訟法第434條第1項、第433條，裁定如主
文。
中　　華　　民　　國　　111 　年　　3 　　月　　30　　日
                  刑事第十八庭  審判長法　官  何俏美
　　　　　　　　　                    法　官  葉乃瑋
                                      法　官  黃紹紘
以上正本證明與原本無異。
如不服本裁定，應於收受送達後10日內向本院提出抗告狀。
                                      書記官  顏淑華
中　　華　　民　　國　　111 　年　　4 　　月　　6 　　日